臺灣基隆地方法院交通事件裁定　　　　　　　　　　九十三年度交聲字第一七八號
　　移送機關即
　　原處分機關　交通部公路總局臺北區監理所基隆監理站
　　異　議　人
　　即受處分人　丙○○　 五十.
右列受處分人因違反道路交通管理處罰條例案件，對於交通部公路總局臺北區監理所
基隆監理站中華民國九十三年七月二十日所為之處分（原處分案號：基監字第裁四二
－Ｚ00000000號），聲明異議，本院裁定如左：
    主      文
異議駁回。
    理      由
一、原處分意旨略以：異議人即受處分人（下稱異議人）於民國九十三年六月十六日
    中午十二時五十三分許，駕駛車牌號碼ＫＧ－三三五號營業貨櫃曳引車，在國道
    三號北向二二二公里至二二一公里，因於同向四車道連續行駛中外線車道（非超
    車）之違規事實，經內政部警政署國道公路警察局第七警察隊員當場攔檢舉發，
    異議人依規定於到案期日前提出申訴，並經原舉發機關查證違規行為屬實，因此
    爰依道路交通管理處罰條例第三十三條第一項、第六十三條第一項之規定裁處新
    臺幣（下同）三千元整，並記違規點數一點等語。
二、異議意旨略以：異議人當時是因超車而行駛中外線車道，與舉發單記載非因超車
    而佔用中外線車道並不相符，且本件被舉發地點為一轉彎處，因地形影響，視距
    根本不可能達到一公里以上，故員警稱看見異議人連續行駛中外車道達一公里顯
    非事實。異議人係在彎道前超車，所以超車後無法馬上回到外側車道，且當時看
    見員警正在路肩舉發另外一台大型車輛而佔用路肩，如切至外側車道會影響行駛
    ，因此只有打方向燈但沒有切回外側車道，為此聲明異議等語。
三、按汽車行駛於高速公路或設站管制之道路，而不遵管制之規定者，處汽車駕駛人
    新臺幣三千元以上六千元以下之罰鍰；汽車駕駛人有第三十三條之情形者，記違
    規點數一點，道路交通管理處罰條例第三十三條第一項、第六十三條第一項第一
    款分別定有明文。又按「汽車行駛高速公路，其車道之使用，除因交通事故及道
    路施工依臨時或可移動標誌指示或公路警察指揮外，應依設置之交通標誌、標線
    或號誌之規定，無設置者，應依左列規定：：：三、汽車行駛於同向四車道路段
    ，大行車與排氣量小於一千立方公分或行駛速率低於每小時八十公里之較慢速車
    輛，應行駛於外側車道，為超越同向之前車時，得暫時利用中外車道超越前車，
    禁止行駛或變換車道行駛中內車道或內側車道：：：」，高速公路交通管制規則
    第八條第一項第三款復有明定。
四、經查：
  (一)異議人於九十三年六月十六日中午十二時五十三分許，駕駛前揭營業貨櫃曳引車
    ，沿國道三號北向二二二公里至二二一公里，在同向四車道一直連續非超車行駛
    於中外線車道約一公里等情，業據證人即本件舉發員警甲○○於本院調查時證稱
    ：「當時我與乙○○在國道三號公路二二二至二二一公里處外側路肩在執行勤務
    ，當時我攔停另一部違規車輛，由乙○○開單，在這個時候我看到異議人所開的
    車子一直沿中外車道行駛過來，當時外側車道並沒有其它車輛，異議人他有足夠
    的時間及距離可以變換至外側車道，且異議人的車前及右側車道均沒有車，所以
    變換車道並沒有障礙，異議人在中外車道行駛約有一公里的距離，因為我在高速
    公路服務十五年了，依我的經驗法則我可以很容易判斷有一公里，當時異議人行
    駛的路段並不是很彎的彎道只是有一點幅度，因為當時是由乙○○在開單，我仍
    是繼續在執行勤務」、「（問：當時有無看到異議人有超車的情形？）沒有，找
    看他的時候就一直直線過來，並無超車的行為」等語明確，核與證人即另位舉發
    員警乙○○到庭證稱：「（問：本件違規情形如何？）我們巡邏車裡面都有照後
    鏡可以看到後方的來車，我在車內開另一部車輛的違規單，由李崇誼站在車外繼
    續執行取締任務，我在開單的時候李崇誼跟我講說還有另一部車輛（異議人的車
    輛）一直佔用中外車道過來，我就從車內的後照鏡看有看到異議人的車輛一直從
    中外車道行駛過來，當時外側車道並無其他車輛，異議人車前也沒有其他車輛，
    因為中二高的車流量沒有那麼大，所以大型車輛一佔用非外側車道就很明顯」、
    「（問：有無看到異議人的車輛有超車的情形？沒有，我看到他時只看到他佔用
    中外車道一直行駛過來」等語相符（均見本院九十三年八月三十日訊問筆錄），
    並有內政部警政署國道公路警察局公警局交字第Ｚ00000000號舉發違反
    道路交通管理事件通知單影本一紙在卷可稽。
  (二)異議人雖辯稱其係因超車而佔用中外側車道，且因係彎道及員警佔用路肩舉發另
    一台大型車輛，故無法立即回到外側車道云云。惟查，異議人非因超車而佔用中
    外側車道，且當時異議人車前及右側車道均無其他車輛，變換車道並無障礙，已
    據證人李崇誼、乙○○證述如前，且因路肩有三米寬，另一台被舉發車輛當時係
    停在路肩並無佔用到外側車道，故在路肩執行勤務並不會影響到異議人變換車道
    至外側車道行駛等情，復據證人李崇誼、乙○○證述在卷（見同上訊問筆錄），
    異議人亦自承當時其前方並無車輛，且員警舉發的另一部車輛停放位置未超過路
    肩等語，故異議人辯稱其因超車而佔用中外側車道，且有障礙無法立即變換至外
    側車道云云，顯不足採。異議人雖又以本件舉發地點為一彎道，視距根本無法達
  　到一公里，而質疑員警證言之可信性，然查當時車道寬闊、視線良好，且該處不
    是大彎道，只有一點幅度，故可以看得清楚，業經證人李崇誼、乙○○證述明確
    （見同上訊問筆錄），且依異議人提出之附件三、四所示地圖，亦可明顯得知其
    違規處之彎道僅有些許幅度，並不會影響視線，顯見證人李崇誼、乙○○所言非
    虛。又證人甲○○、乙○○係內政部警政署國道公路警察局第七警察隊之執勤員
    警，與異議人素不相識，衡情並無甘冒偽證之責而設詞誣攀之必要，況交通警員
    掣單舉發違反道路交通管理處罰條例所例之之違規事實，本質上為行政處分，係
    公務員基於職務上之權力，依法就特定之具體事件所為具有公法上效果之單方行
    政行為，基於公務員為公法上行為具有公信力之原則，該行政處分當可被推定為
    真正，其據以依法處分之事實認定亦為真正無誤，又立法者賦予行政機關制定違
    反道路交通事件統一裁罰標準及處理細則，使執行勤務警員得當機處分以達其維
    護交通秩序、安全之行政目的，反之，若謂公務員一切行政行為均需預留證據以
    證其實，則國家行政勢必窒礙難行，據此，刑事訴訟法就犯罪證據有關之規定中
    與屬行政秩序罰之交通違規裁罰本質不合之部分，自不在準用之列。本件異議人
    既未就執勤警員之舉發有誤提出確切證據以供調查，本院復查無任何證據足資證
    明員警有捏造事實違法取締之情事，則執勤警員本其維護交通秩序、安全職責所
    為之舉發，自應受到合法、正確之推定。
  (三)綜上所述，異議人駕駛上開車輛於前揭時、地，非超車於同向四車道連續行駛中
    外線車道之事實，應堪認定。從而，原處分機關依道路交通管理處罰條例第三十
    三條第一項及第六十三條第一項規定，裁處罰鍰三千元，並記違規點數一點，核
    無違誤，本件異議為無理由，應予駁回。
五、據上論斷，應依道路交通案件處理辦法第十九條，裁定如主文。
中　　　華　　　民　　　國　　九十三　　年　　　九　　　月　　二十七　　日
                                    臺灣基隆地方法院交通法庭
                                        法　官  王  美  婷
右正本證明與原本無異。
對於本件裁定如有不服，應於送達後五日內，向本院提出抗告書狀，敘述抗告之理由
，抗告於臺灣高等法院。
                                        書記官  劉  珍  珍
中　　　華　　　民　　　國　　九十三　　年　　　九　　　月　　二十七　　日
